【裁判字號】    90,交聲,461
【裁判日期】    900913
【裁判案由】    違反道路交通管理處罰條例聲明異議
【裁判全文】
臺灣士林地方法院交通事件裁定                      九十年度交聲字第四六一號
    原處分機關  臺北巿交通事件裁決所
    異  議  人
    即受處分人  甲  ○
右列異議人即受處分人因其違反道路交通管理處罰條例案件，對於臺北市交通事件裁
決所九十年九月三日所為之處分（原處分案號：北市裁三字第駕裁二二─ＡＤ000
0000號），聲明異議，本院裁定如左：
    主  文
原處分撤銷。
甲○汽車駕駛人，爭道行駛，不依規定駛入來車道，處罰鍰新臺幣玖佰元，並記違規
點數壹點。
    理  由
一原處分意旨略以：異議人即受處分人甲○於民國九十年六月二十八日上午七時十六
  分許，駕駛車牌號碼ＣＺ─六三○○號自用小客車，在臺北市○○○路○段，不依
  規定跨越雙黃實線駛入來車道，為警依採證照片掣單舉發，爰依道路交通管理處罰
  條例第四十五條第一項第三款之規定，處罰鍰新臺幣（以下同）九百元。
二異議人即受處分人甲○固不否認右揭時間駕駛該車行經該處，惟辯稱：當時並無其
  他車輛，伊未與任何人「爭道行駛」，且當時伊駕駛左轉，僅後輪壓到雙黃線，不
  能認為伊駛入來車道，且員警以埋伏照相方式取證，乃不當取締云云。
三按道路交通管理處罰條例第四十五條第一項第三款規定：汽車駕駛人爭道駛有左列
  情形之一者，處新臺幣六百元以上一千八百元以下罰鍰：不依規定駛入來車道者，
  又違反上開規定者，依同條例第六十三第一項第一款規定，除依原條款處罰鍰外，
  並記違規點數一點。又駕駛人駕駛汽車，應遵守道路交通標誌、標線、號誌之指示
  ，道路交通安全規則第九十條定有明文，而依道路交通標誌標線號誌設置規則第一
  四九條第八款規定，「雙黃實線」設於路段中，用以分隔對向車道，並雙向禁止超
  車、跨越或迴轉。另道路交通安全規則第一○二條第一項第四款規定，汽車行駛到
  交岔路口左轉彎時，應行至交岔路口中心處左轉，不得佔用來車道搶先左轉。
四經查：(一)本件異議人即受處分人甲○於九十年六月二十八日上午七時十六分許，駕
  駛車牌號碼ＣＺ─六三○○號自用小客車，在臺北市○○○路○段，不依規定跨越
  雙黃實線駛入來車道之事實，有舉發照片一幀在卷可稽，觀諸舉發照片所示，異議
  人所駕駛之車牌號碼ＣＺ─六三○○號自用小客車於交岔路口左轉，不依規定標線
  行駛，未行至交岔路口中心處即搶先左轉，左前、左後、右前輪胎均已跨越雙黃實
  線而進入對向車道，除右後角外，其餘車身均已位於對向車道內，自屬不依規定駛
  入來車道。又車道之劃分係以道路交通標誌、標線、號誌之指示為準，而不論當時
  有無其他車輛在對向車道，是異議人以當時無其他車輛為由，辯稱其並未爭道行駛
  云云，顯無足採，異議人確有不依規定駛入來車道之違規行為彰彰甚明。又道路交
  通管理處罰條例所規定之裁罰，本屬行政罰之性質，法律無特別規定時，不論行為
  人違規行為係出於故意、過失，均屬應處罰之行為（司法院大法官會議釋字第二七
  五號解釋意旨參照），是縱異議人上開行為係屬無心之失所造成之過失行為，仍無
  解於違規行為之成立，併予敘明。(二)又異議人之違規行為，係依據採證照片而為舉
  發，符合「違反道路交通管理事件統一裁罰標準及處理細則」第二十三條第一項第
  五款「以科學儀器取得違規證據資料，足資認定其違規事實者」之逕行舉發要件；
  且道路交通管理之稽查，違規記錄，由交通勤務警察，或依法令執行交通稽查任務
  人員執行之，道路交通管理處罰條例第七條一項定有明文。故員警依上開規定舉發
  駕駛人違反道路交通管理處罰條例之違規行為，並以照相方式作為佐證，實無任何
  違法取證之情形。(三)本件異議人聲明異議雖無理由，惟原處分意旨疏未就異議人不
  依規定駛入來車道之行為依法加記違規點數一點，顯有未洽，其裁定自屬有瑕疵而
  無從予以維持，爰依法撤銷原處分。本院審酌異議人違規程度，爰依道路交通管理
  處罰條例第四十五條第三款、第六十三條第一項第一款之規定，諭知異議人如主文
  第二項所示之處罰。
據上論斷，應依道路交通案件處理辦法第二十條前段，道路交通管理處罰條例第四十
五條第三款、第六十三條第一項第一款，裁定如主文。
中        華        民        國      九十    年    九    月    十三    日
                              臺灣士林地方法院交通法庭
                                  法  官  陳  玉  曆
右正本證明與原本無異。
如不服本裁定，應於送達後五日內，向本院提出抗告狀。
                                  書記官  陳  鳳  嬌
中        華        民        國      九十    年    九    月  二十一    日


司法院資訊處製作；財團法人民間司法改革基金會備份。
